# 请教陈版主股东和债权人同时债转股各方的会计处理

提问人：chenlingao 时间：2019-08-14 16:48:14
A 公司原为 B公司的唯一股东，C 公司为无关第三方。A、C 均对B 有应收款项，二者同时对 B 公司进行债转股，转股之后 A公司仍为 B 公司控股股东。对于 A 公司单户报表、合并报表及 B 公司该如何进行账务处理？
个人有以下看法：
1 、对于 B公司而言应当，应当对 A、C 公司区别对待：对于A 公司的债转股行为，因 B公司是 A 的子公司属于权益性交易，应当将减少的应付款与增加的实收资本差额计入资本公积，不确认损益；而对于 C 公司的债转股行为，应当根据《企业会计准则第 12 号-债务重组》进行账务处理，即将债转股减少的债务与所获得的股权的公允价值之间的差额作为债务重组利得或者损失。
2 、对于A 公司单户报表而言，由于属于权益性交易，也不确认损益，以应收的账面价值作为新增长投的入账价值；
3 、对于 A 公司合并报表而言，同时存在债务重组和不丧失控制权的情况下处置部分子公司股权两种情形，应当确认债务重组利得或损失（与 C 公司的交易）以及与少数股东的交易（与 C 公司的交易），对于债务重组损失确认营业外收支；对于与少数股东的交易，股份公允价值与子公司自购买日或合并日开始持续计算的净资产份额之间的差额计入资本公积。
以上只是个人的看法，由于水平有限，还请陈版主指正，谢谢！

回答人：chenyiwei
1 、在B 公司层面，如果A、C的债转股条件完全相同，且C 的转股债权金额及转股后的持股有一定比例，则似乎没有理由仅仅因为 A 是关联方，而C 是非关联方，而对这两者的债转股作出不同的处理。虽然 A是 B的大股东，但如果有证据表明A 的债转股条件也是公允的，则对 A 的债转股也适用债务重组准则，而不体现为权益性交易。
2 、A 公司单户报表层面的处理也是同理，如果转股条件公允，则按债务重组的原则处理。
3 、A公司合并报表层面，首先 A与B之间的债转股交易要完全抵销；其次对 C和 B之间的债转股交易，就原债务账面价值和新增股权公允价值之间的差额确认债务重组损益；对新增股权公允价值和对应的合并报表层面新增少数股东权益账面价值之间的差额，按权益性交易原则处理，调整资本公积。

提问人：chenlingao 时间：2019-08-15 11:13:28
谢谢陈版主的解答。实际情况是大股东 A 的转股价格与 C 的存在较大差异，由于原先 B 公司亏损严重，A 公司大量债转股转股后却只占 55% 股份，C公司债的数额仅为 A 公司债的1/6，但转股后却占 45%的股份。请问这种情况下改如何处理？谢谢！

回答人：chenyiwei
由于两者条件不对等，你的权益 *易处理方式应可以。